臺灣板橋地方法院民事判決　九十一年度訴字第二○五一號
　　原　　　告　乙○○
　　被　　　告　甲○○
右當事人間請求清償借款事件，本院判決如左：
    主　　文
被告應給付原告新台幣捌萬伍仟元。
原告其餘之訴駁回。
訴訟費用由被告負擔七分之一，餘由原告負擔。
本判決第一項於原告以新台幣貳萬玖仟元為被告供擔保後，得假執行；但被告如於假
執行程序實施前以新台幣捌萬伍仟元為原告預供擔保，得免為假執行。
原告其餘假執行之聲請駁回。
    事　　實
甲、原告方面：
壹、聲明：被告應給付原告新台幣（下同）六十一萬元。
貳、陳述：
一、被告於民國八十九年七月五日，向原告借款六十一萬元，約定自九十年七月五日
    起，每月五日分期償還五千元。詎屆期被告拒不清償，經原告一再催討，被告均
    置之不理。為此提起本件訴訟，請求判決如聲明所示。
二、對被告抗辯之陳述：
（一）系爭借款三十五萬元部分，係直接匯入被告之銀行帳戶，此為被告所自承，其
      餘部分，由被告親立之借據及被告自稱與訴外人賴文智協議還款事宜等情，亦
      足可推論被告已收受，故原告確已交付系爭六十一萬元借款。被告雖辯稱系爭
      借款系訴外人黃秀敏所借，然原告並不認識黃秀敏，被告所辯不足採信。
（二）原告雖有於九十年七月五日委託楊昇財務顧問公司（下稱楊昇公司）為原告催
      收系爭借款，但並未授與和解之特別代理權，且原告亦未將系爭借據交給該公
      司，是該公司僅受原告委任代為催討債務而已，並無和解權利。另被告所稱出
      面與被告處理系爭債務之訴外人賴文智，除其本人從未受原告任何委任外，其
      亦非楊昇公司派與原告接洽之人，更非該公司之負責人，是被告所辯賴文智與
      被告所為和解或收受清償等情，因賴文智乃是無權代理人，亦無債權準占有之
      情形，且賴文智亦從未轉交任何金錢或支票給原告，故被告縱有與賴文智和解
      或清償，亦對原告完全不生效力。
參、證據：提出借據一紙為證。
乙、被告方面：
壹、聲明：原告之訴及假執行之聲請均駁回，如受不利之判決，願供擔保請准宣告免
    為假執行。
貳、陳述：
一、系爭借款為訴外人黃秀敏所借，其中三十五萬元係借用被告銀行帳戶轉帳交付，
    因黃秀敏與兩造均係朋友關係，黃秀敏借得系爭借款後，不為清償，原告遂轉向
    被告催討。九十年七月五日被告不堪原告一再逼債，始同意以每月償還五千元之
    方式，分期代償並簽立借據二紙，雙方各執一紙。詎至同年十月，原告竟又反悔
    ，不同意被告分期代償，雙方並至訴外人林素菊住處協議，被告所執借據並被當
    場撕毀，不料原告仍執其借據訴請清償，毫無誠信。
二、原告為向被告催討系爭借款，遂委託訴外人賴文智與被告交涉，嗣於九十年七月
    二十日，被告經訴外人林吉祥通知，遂前往台北縣永和市○○路七七號交付林吉
    祥現金十五萬元及五萬元支票二紙、三萬五千元支票三紙，總計三十五萬五千元
    ，並當場轉交受原告委託催收借款之賴文智，是系爭借款至此已清償三十五萬五
    千元。繼於九十年九月二十七日被告又與賴文智簽立債權協議書，雙方同意其餘
    借款以十五萬元處理，被告當場交付現金三萬元及二萬元支票六紙，賴文智並應
    允於九十年十月二十日取回借據返還被告。
三、綜上，係爭借款債務已因被告向原告所委任之賴文智清償及協議而消滅，縱認原
    告並未委任賴文智催收借款，然因原告自承曾委託楊昇公司催收借款，自應依民
    法第一百六十九條表見代理之規定，負授權人之責任，是原告據以訴請被告再為
    清償顯無理由，原告之訴應予駁回。
參、證據：提出債權協議書、委託立據、賴文智身分證影本各一件及支票六紙為證，
    並聲請訊問證人林素菊、楊勝騰、林吉祥。
    理　　由
甲、程序方面：
    按訴狀送達後，原告不得將原訴變更或追加他訴，但擴張或減縮應受判決事項之
    聲明者，不在此限，民事訴訟法第二百五十五條第一項第三款定有明文。查本件
    原告起訴聲明請求「被告應給付原告六十一萬元，及自九十年七月六日起至清償
    日止，按年息百分之五計算之利息」，嗣於訴狀送達後變更為「被告應給付原告
    六十一萬元」，核屬減縮應受判決事項之聲明，爰准許之，合先敘明。
乙、得心證之理由：
一、本件原告起訴主張：被告於八十九年七月五日，向原告借款六十一萬元，約定自
    九十年七月五日起，每月五日分期償還五千元，詎屆期被告拒不清償，經一再催
    討均置之不理，為此訴請判決如聲明所示等情。
    被告則以：系爭借款係訴外人黃秀敏所借，其中三十五萬元係借用被告銀行帳戶
    轉帳交付，因黃秀敏與兩造均係朋友關係，黃秀敏不為清償，原告遂轉向被告催
    討。九十年七月五日被告不堪原告一再逼債，始同意以每月償還五千元之方式，
    分期代償並簽立借據二紙，雙方各執一紙，詎至同年十月，原告反悔，不同意依
    上開方式代償，原告並於訴外人林秀菊住處將被告所執借據當場撕毀，不料原告
    仍執其借據訴請清償，毫無誠信。嗣於九十年七月二十日，被告經訴外人林吉祥
    通知，前往台北縣永和市○○路七七號，交付林吉祥現金十五萬元及五萬元支票
    二紙、三萬五千元支票三紙，總計三十五萬五千元，並當場轉交受原告委託催收
    借款之賴文智，繼於同年九月二十七日，被告又與賴文智簽立債權協議書，雙方
    同意其餘借款，以十五萬元處理，被告並當場交付現金三萬元及二萬元支票六紙
    ，賴文智並應允於九十年十月二十日取回借據返還被告，是系爭債務亦因被告代
    償而消滅，原告據以訴請被告清償顯無理由等語資為抗辯。
二、按借用人應於約定期間內，返還與所借用物種類、品質、數量相同之物；又當事
    人主張有利於己之事實，應負舉證責任，民法第四百七十八條、民事訴訟法第二
    百七十七條分別定有明文。次按消費借貸契約雖為要物契約，惟借用人向貸與人
    借用款項，經出具借用證書交貸與人收執，如依該借用證書表明之事項足以推知
    貸與人已交付借用物者，即應認其就交付借用物之事實，已盡舉證責任；原告對
    於自己主張之事實已盡證明之責後，被告對其主張，如抗辯其不實並提出反對之
    主張者，則被告對其反對之主張，亦應負證明之責，此為舉證責任分擔之原則；
    請求履行債務之訴原告就其所主張債權發生原因之事實，固有舉證之責任，若被
    告自認此項事實而主張該債權已因清償而消滅，則清償之事實，應由被告負舉證
    之責任，此觀民事訴訟法第二百七十七條之規定自明，亦有最高法院六十九年度
    台上字第三八六八號裁判、十八年上字第二八五五號、二十八年上字第一九二Ｏ
    號判例足資參照。
三、本件原告主張被告於八十九年七月五日，向原借款六十一萬元，約定自九十年七
    月五日起，每月五日分期償還五千元之事實，有原告提出且被告亦不爭執之借據
    一紙可證，參諸上開被告親立之借據，已明定自九十年七月五日起分期清償，且
    被告復自承曾與訴外人賴文智協議償還前述借款事宜等情，已堪信為真實。
四、被告雖辯稱系爭借款非其所借，所以簽立借據，係代訴外人黃秀敏清償，且因事
    後原告反悔，已將被告所執借據當場撕毀，又被告亦於九十年七月二十日，向原
    告所委託催收借款之賴文智，交付現金十五萬元及五萬元支票二紙、三萬五千元
    支票三紙，繼於同年九月二十七日，又與賴文智簽立債權協議書，雙方同意其餘
    借款，以十五萬元處理，被告並當場交付現金三萬元及二萬元支票六紙云云，惟
    為原告所否認，參諸上開法條及判例意旨，自應由被告就所辯事實負舉證責任，
    經查：
（一）被告就抗辯系爭借款非其所借，所以簽立借據，係代係訴外人黃秀敏清償乙節
      並未舉證已實其說，所辯即難採信，且被告既自認簽立上開借據，表示願意分
      期清償系爭債務，自應依借據內容負清償責任。
（二）關於被告辯稱其持有之系爭借據，已遭原告撕毀等情，固經證人林素菊證述綦
      詳，然系爭借據既係兩造合意簽訂之協議，依法除有法定或約定之解除條件成
      就或兩造合意解除外，尚不可僅憑一方之意思而解除，是原告雖將被告執有之
      借據撕毀，然仍保留自己持有之借據，應尚無使系爭借據失效之意思表示，且
      原告現持該借據訴請被告清償系爭借款，顯兩造依該借據所為之分期清償協議
      仍屬有效，併此敘明。
（三）被告另抗辯其已於九十年七月二十日，向原告所委託催收借款之賴文智，交付
      現金十五萬元及五萬元支票二紙、三萬五千元支票三紙，繼於同年九月二十七
      日，又與賴文智達成協議，雙方同意其餘借款，以十五萬元處理，被告並當場
      交付現金三萬元及二萬元支票六紙等情，雖其中被告曾交付現金十五萬元及五
      萬元支票二紙、三萬五千元支票三紙之事實，業經交付當時在現場之證人楊勝
      騰證述屬實，然原告已陳稱其僅委託楊昇公司催收系爭借款，並未授與和解之
      特別代理權，亦未將系爭借據交予該公司，且賴文智並非楊昇公司派與原告接
      洽之人，亦非該公司之負責人，原告亦無任何委任賴文智之行為，賴文智亦從
      未轉交任何金錢或支票給原告等語，是被告對其所辯稱賴文智係受原告委託催
      收借款部份，自應負舉證責任，然查被告所提出債權協議書及委託立據，均未
      有原告之認可或簽名，而僅係被告與賴文智之片面協議，自不能據此即認定賴
      文智係原告之受託人，故被告既不能證明原告曾委託賴文智催收借款，並已收
      到由賴文智所轉交之金錢或支票等情，則被告縱有與賴文智和解或清償，亦對
      原告不生效力。
（四）被告復抗辯原告既已自承曾委託楊昇公司催收借款，自應依民法第一百六十九
      條表見代理之規定，負授權人之責任云云。然按民法第一百六十九條關於本人
      需對於第三人應負授權人責任之規定，須以因自己之行為表示以代理權授與他
      人或知他人表示為其代理人而不為反對之表示者為前提，是第三人主張本人需
      負表見代理之責任者，自應就此負舉證責任。查本件被告並未舉證證明原告有
      何因自己之行為表示以代理權授與賴文智或知賴文智表示為其代理人而不為反
      對之表示之情事，是尚難僅因原告曾委託楊昇公司催收借款，即令原告對賴文
      智之行為負授權人之責任，是被告此部份所辯，亦不可採。
五、綜上所述，被告積欠原告借款六十一萬元，雙方約定自九十年七月五日起，每月
    五日分期償還五千元，被告至本件事實審言詞辯論終結即九十一年十一月二十一
    日前均未清償，是被告每月應給付之五千元已有十七個月未為給付，合計有八萬
    五千元（5000ｘ17=  85000）到期。從而，本件原告依清償借款法律關係，請求
    被告給付八萬五千元，為有理由，應予准許，逾此範圍之請求，則無理由，應予
    駁回。
六、本件原告勝訴部分，兩造陳明願供擔保請准宣告假執行及免為假執行，經核均無
    不合，爰分別酌定相當擔保金額准許之。至原告敗訴部分，其假執行之聲請，失
    所附麗，應予駁回。
七、本件事證已臻明確，兩造其餘主張及所提證據，核與判決結果不生影響，已無庸
    逐一論述。
據上論結，本件原告之訴一部為有理由，一部為無理由，依民事訴訟法第七十九條但
書、第三百九十條第二項、第三百九十二條，判決如主文。
中　　　華　　　民　　　國　　九十一　　年　　 十二　　 月　　  五   　 日
                                    臺灣板橋地方法院民事第二庭
~B法　官　連士綱
右為正本係照原本作成。
如對本判決上訴，須於判決送達後廿日內向本院提出上訴狀。
中　　　華　　　民　　　國　　九十一　　年　　 十二　　 月　　 十一　　 日
~B書記官　李宏明
